Ministère des Colonies Série documentaire La Réunion
Archives nationales d'outre-mer
- Conseils, REU CORR 43 à 129, REU 6, 14, 39, 111, 119, 131, 134, 137, 304, 321, 342, 344, 346, 348, 353, 438, 489, 508, 521, 534
  - Conseil général, 1827/1915; REU 39, 119, 131, 134, 304, 342, 344, 346, 348, 353, 438, 508, 534, REU CORR 43 à 57
    - Gouverneur de Lormel, 1874; REU 438; REU 438/4814
      Envoi au ministre du texte de son discours d'ouverture de la session ordinaire du conseil général, 10 novembre 1874 (7 p., in 8°, en 3 ex.).
    - Procès-verbaux imprimés du conseil général, 1907/1915; REU 534
      - Procès-verbaux, 1907; REU 534; REU 534/6347
        Session ordinaire de 1907 (17 août-22 novembre 1907) 201 p.Session extraordinaire (16 février-21 février 1907).2e session extraordinaire (18 mai-8 juin 1907).3e session extraordinaire (17 juillet-17 août 1807).4e session extraordinaire (21 décembre-23 décembre 1907).
      - Procès-verbaux, 1908; REU 534; REU 534/6348
        Session ordinaire (8 août-3 octobre 1908).1re session extraordinaire (21 mars-9 avril 1908).2e session extraordinaire (6 juin-13 juin 1908).
      - Procès-verbaux, 1909; REU 534; REU 534/6349
        Session ordinaire de 1908 (25 septembre-20 novembre).1re session extraordinaire de 1909 (23 janvier-2 février).2e session extraordinaire de (13 mars-15 mars).
      - Procès-verbaux, 1910; REU 534; REU 534/6350
        Session ordinaire (12 novembre-7 décembre) épreuves, 3 ex. 128 p.Discours d'ouverture du gouverneur.Compte rendu confidentiel du gouverneur (28 janvier 1911).Extraits des délibérations de la 2e session extraordinaire (août 1910).
      - Procès-verbaux, 1911/1912; REU 534; REU 534/6351
        Session ordinaire (11 novembre 1911-7 décembre 1911).Discours d'ouverture du gouverneur transmis le 15 février 1912.1re session extraordinaire (22 avril-15 mai 1911) (2 ex.).
      - Procès-verbaux, 1913; REU 534; REU 534/6352
        Il n'y a pas eu de session du conseil général en 1912.
      - Procès-verbaux, 1915; REU 534; REU 534/6353
        Session ordinaire de 1915 (16 octobre-18 novembre 1915).Discours d'ouverture du gouverneur Duprat le 16 octobre 1915.Session extraordinaire (8 mai-8 juin 1915).
    - Finances, février/avril 1915; REU 534; REU 534/6354
      Transmission au Conseil d'État pour examen des affaires délibérées au conseil général. Notes à ce sujet.
    - Tenue de sessions, extraits de presse sur les travaux, nominations de membres, 1865/1866; REU 508; REU 508/5875
      Ouverture de la session ordinaire du 24 novembre 1865, discours prononcé par Dupré, gouverneur de la colonie, 18 p., in-8°.Incident survenu au conseil général à la suite d'une communication officieuse du directeur de l'Intérieur, 1865.Lettre du gouverneur du 4 janvier 1866.
    - Projet de dissolution, discours, travaux et voeux, 1867/1868; REU 508; REU 508/5876
      Lettre du gouverneur sur son projet de dissolution du conseil général et la reconstitution des conseils municipaux, 19 mars 1867.Discours d'ouverture du contre-amiral Dupré (38 p., in-8°, 2 exemplaires).Compte rendu sommaire des travaux du conseil général (lettre du gouverneur du 18 décembre 1867).Vœux émis par le conseil général dans sa session d' octobre et novembre 1867, transmis par une lettre du gouverneur du 18 février 1868.
    - Mesures proposées au conseil général pour rétablir l'équilibre du budget de, 1868; REU 508; REU 508/5877
      Discours d'ouverture du contre-amiral Dupré, 12 juin 1868, 38 p., in-8°.Lettre du gouverneur, 18 juin 1868.
    - Prorogation de conseillers, 1870; REU 508; REU 508/5878
      Dépêche ministérielle invitant le gouverneur à proroger les pouvoirs de ceux des conseillers généraux qui, élus le 8 mars 1867, devaient être renouvelés en mars 1870, 21 juin 1870.
    - Clôture de session, 1873; REU 508; REU 508/5879
      Clôture de la session extraordinaire. Vote de remerciements et de félicitations au gouvernement, 29 mai 1873.
    - Session ordinaire, 1876; REU 438; REU 438/4822
      Discours d'ouverture par le gouverneur Faron à l'ouverture de la session le 8 juin 1876 (10 p., in 8°).Article du Moniteur de la Réunion du mercredi 19 juillet 1876 sur ses travaux.
    - Session extraordinaire, décembre 1887; REU 353; REU 353/2559
      Prolongation de la session extraordinaire.
    - Exposition de 1889, participation de la Réunion, 1887/1889; REU 353; REU 353/2557
      Refus du conseil général de voter la somme nécessaire (30.000 F) pour compléter la participation de la colonie à l'exposition (septembre 1887).
    - Difficultés entre le gouverneur et le conseil général, 1897; REU 344; REU 344/2374
    - Projet de réglement sur les aliénés, 1872; REU 346; REU 346/2388
      Présentation au conseil général par le directeur de l'intérieur L. Laugier d'un projet de règlement sur le régime des aliénés, octobre 1872. Saint-Denis, typ. Lahuppe, 1872, in 8°, 15 pages, 2 ex.
    - Chasse, 1872; REU 346; REU 346/2389
      Rapport au conseil général.Vœux exprimés par la chambre d'agriculture.Saint-Denis, le 15 octobre 1872 (2 ex), Lahuppe, in 8°, 5 p.
    - Sessions, élection, 1897/1900; REU 344; REU 344/2375
      Sessions ordinaires et extraordinaires.Délibérations: procès-verbaux.Compétence.Poursuites judiciaires à la suite de l'élection d'un conseiller général (1900).
    - Pourvoi au Conseil d'État projeté par le conseiller général Jullian, invalide, 1898; REU 344; REU 344/2376
      En raison de la non-acceptation de son pourvoi, expulsion "manu militari" de Jullian du conseil général.
    - Paiements à l'agence Havas de la somme allouée par le conseil général, 1898/1902; REU 344; REU 344/2377
    - Élections, 29 novembre 1898; REU 344; REU 344/2378
      Pourvoi de Tardan (élections de Saint-Pierre le 29 novembre 1898).
    - Paiement des indemnités votées par le conseil général aux sénateurs et députés, 1899/1901; REU 344; REU 344/2379
    - Élection du docteur Archambaud, 1900; REU 344; REU 344/2380
    - Élections, août/décembre 1900; REU 344; REU 344/2381
      Pourvois au Conseil d'État, août/décembre 1900.
    - Élection annulée par le conseil du contentieux, 1900/1901; REU 344; REU 344/2382
      Pourvoi au Conseil d'État, du Mesnil d'Enjeute.
    - Session ordinaire de 1902, REU 344; REU 344/2383
      Discours d'ouverture (imprimé).
    - Sessions ordinaires et extraordinaires, 1893/1897; REU 344; REU 344/2367
      Procès-verbaux, discussion du budget 1897, législation 1897.Conseillers généraux; élections, déchéance de Rupert (1896), démission d'office de Brunet (1897).Nomination.
    - Paiement à l'agence Havas de la somme qui lui est allouée par le conseil général, 1893; REU 344; REU 344/2368
    - Sessions ordinaires et extraordinaires (ouverture-clôture), 1890/1892; REU 344; REU 344/2364
      Délibérations (et annulation de délibérations).
    - Pourvoi, 1891; REU 344; REU 344/2365
      Pourvoi formé par le conseil général tendant à faire annuler le décret du 17 février 1891.Dangers de ce pourvoi, qui soulèverait de graves questions au sujet de la légalité des perceptions effectives antérieurement, septembre/décembre 1891.
    - Marché de typographie, 1886/1893; REU 344; REU 344/2360
      Vœu du 23 novembre 1892 prorogeant pour dix ans le marché de gré à gré relatif aux travaux typographiques passé avec Lahuppe et Compagnie.Protestations de Dubourg et autres contre ce vœu (tracts - extraits de presse).P j: prorogations déjà intervenues pour 7 ans (à compter du 1er janvier 1887) le 2 mai 1886 en Conseil privé, protestations diverses, 1886/1893.
    - Procès-verbaux de séance, 1887; REU 342; REU 342/2325
      Extraits des procès-verbaux des séances des 7 et 15 septembre 1887 (impr.).Procès-verbaux du conseil général, 2e session extraordinaire de 1887, Saint-Denis, Lahuppe, 1888, in 4°, 56-6, VI p. (24 novembre, 20/24 décembre 1887). .Procès-verbaux des 25e et 26e séances du 21 et 26 janvier 1887 (question du Crédit Foncier).Conseil général, rapport de la Commission coloniale (J.O. du 15 janvier 1887), s.l.n.d., in 4°, 31 p.
    - Demande d'avis au Conseil d'État, 1873; REU 304; REU 304/1752
      Demande d'avis au Conseil d'État sur une délibération du conseil général (janvier/juillet).Prière de retirer de l'ordre du jour du Conseil d'État ladite demande d'avis (décembre).
    - Voeux; pourvoi, 1875; REU 304; REU 304/1753
      Vœux pour la fixation des sessions (février/mars).Pourvoi en matière électorale; circulaire ministérielle du 3 avril 1875.
    - Élections, 1877; REU 304; REU 304/1754
      Élections du 8 avril 1877.Pourvoi de Louis Brunet.Pj: L'élection du 8 avril 1877 à Saint-Benoît, Paris, A. Clavel, 1877, in 4°, 15 p.Notes sur les élections d'avril et mai.
    - Compte rendu des travaux, 1878; REU 304; REU 304/1755
    - Ouverture de session, 1879; REU 304; REU 304/1756
      Notes du gouverneur au sujet de la durée des sessions (février 1879).Au sujet de l'ouverture de la session ordinaire (11 novembre 1879).
    - Élections, 1880; REU 304; REU 304/1757
      Élections du 1er février 1880: composition du Conseil.Pourvoi en matière électorale (1880/1881).Session extraordinaire. Discours d'ouverture du gouverneur Cunier, Saint-Denis, 1880, in 8°, 12 p.Envoi de la délibération du 12 juillet sur la révision des tarifs de douane.
    - Compte rendu de la session ordinaire, novembre 1881; REU 304; REU 304/1758
    - Annulation; discours d'ouverture, 1881/1882; REU 304; REU 304/1759
      Annulation d'une délibération du conseil général du 28 octobre 1881 (décret du 20 avril 1882).Session ordinaire (juillet 1881).Discours d'ouverture du gouverneur (Cuinier, Saint-Denis, 1882, in 8°, 14 p.).
    - Durée des sessions, 1881/1882; REU 304; REU 304/1760
    - Pourvois, 1883; REU 304; REU 304/1761
      Élections. Transmission des pourvois (procédure devant le Conseil du contentieux administratif).Clôture de la session (décembre).Pourvoi Desjardin.
    - Convocation le 19 mai 1884 (session extraordinaire), REU 304; REU 304/1762
    - Élections, pourvoi, 1885; REU 304; REU 304/1763
      Demande de justification pour les sommes allouées à Thomas, conseiller général.
    - Session extraordinaire; conditions d'inéligibilité, 1886; REU 304; REU 304/1764
      Taxe de séjour applicable aux Arabes et Chinois.Session extraordinaire (juin/juillet): compte rendu des travaux.Session extraordinaire (30 septembre).Application du décret du 20 août 1886 modifiant les conditions d'inéligibilité et d'incompatibilité pour le conseil général.
    - Sessions, 1887; REU 304; REU 304/1765
      Session extraordinaire, discours du gouverneur (28 mars 1887), Saint-Denis, 1887, in 12°; 16 p.Rapport sur les travaux de la session ordinaire de 1886.Élections pour le remplacement de deux membres.Session ordinaire 27 juillet 1887, discours d'ouverture, Saint-Denis, 1887, 30 p.Compte rendu de la session.
    - État nominatif des conseillers généraux; élection, 1889; REU 304; REU 304/1766
      État nominatif des conseillers généraux.Élection de sept membres.Renseignements individuels sur les nouveaux élus.Session ordinaire du 15 juin: discours d'ouverture (J. O. de la Réunion).Décision du Conseil d'État rejetant un pourvoi: formé par le conseil général contre un arrêté pris par le gouverneur le 17 octobre 1884.Compte rendu des fêtes du centenaire.Application à la Réunion du paragraphe 2 art. 22 de la loi au 10 août 1871 sur les conseillers généraux.
    - 1855/1858, REU CORR 46
    - 1859/1860, REU CORR 47
    - 1861, REU CORR 48
    - 1862/1863, REU CORR 49
    - 1864/1866, REU CORR 50
    - 1867/1871, REU CORR 51
    - 1867/1872, REU CORR 52
    - 1868/1871, REU CORR 53
    - 1868/1872, REU CORR 54
    - 1869/1871, REU CORR 55
    - 1869/1872, REU CORR 56
    - 1870/1871, REU CORR 57
    - 1828/1830, REU CORR 43
    - 1831/1832, REU CORR 44
    - 1833, REU CORR 45
    - Procès-verbaux. Modification du régime électoral, 1864/1867; REU 134; REU 134/1031
    - Publicité des séances, 1871/1877; REU 134; REU 134/1032
      Correspondances, notes, rapports, procès-verbaux
    - Relations avec le gouverneur, 1872/1877; REU 131; REU 131/1013
      Correspondance du gouverneur relative aux travaux du conseil général.Discours d'ouverture, conflits, clôture de session.
    - Session ordinaire, 1877/1878; REU 131; REU 131/1014
      Session ordinaire de 1877.Envoi d'extraits des procès-verbaux des délibérations du conseil général (30 mai/10 août 1877).
    - Session extraordinaire, 1877/1878; REU 131; REU 131/1015
      Session extraordinaire de 1877.Extraits des procès-verbaux des délibérations du conseil général (1er mai/5 septembre 1878).
    - Conflit, 8 juin 1895; REU 348; REU 348/2444
      Lettre du gouverneur Danel sur le conflit entre le président du conseil général et la majorité de cette assemblée.
  - Conseil colonial, 1834/1848; REU 111, 134, REU CORR 58 à 64
    Créé en 1833, 30 membres élus, supprimé en 1848; rétabli en 1854, 24 membres nommés.
    - Adresse au roi, 1834/1835; REU 111; REU 111/806
      Adresse au roi et observations sur la loi du 24 avril 1833 rédigées par R. de Laserve.Transmission par le gouverneur Cuvillier, avec ses observations sur l'adresse et les lacunes que lui paraît présenter la loi (17 janvier 1835).Réponse du ministre (11 août 1835).
    - Remplacement, 1834/1835; REU 111; REU 111/807
      Remplacement au conseil colonial de Conil et Sully-Brunet, délégués du Conseil près la métropole.
    - Travaux, 1834/1838; REU 111; REU 111/808
      Travaux.Notes et renseignements.
    - Législation, 1837/1841; REU 134; REU 134/1028
      Décrets rendus par le conseil colonial de Bourbon et sanctionnés par le roi (exécution de la loi du 24 avril 1833 concernant le régime législatif des colonies).
    - Première session, 1834; REU 111; REU 111/809
      Première session, 12 mai/13 décembre.Discours d'ouverture.Réponse du conseil colonial.Lettres d'envoi des procès-verbaux.Discours de clôture.Mémoire des délégués.
    - Deuxième session, 1835; REU 111; REU 111/810
      Deuxième session (28 avril/7 novembre 1835).Discours d'ouverture.Réponse du conseil colonial.Lettres d'envoi des verbaux.Discours de clôture.Correspondance sur le vote du budget.
    - Troisième session, 1836; REU 111; REU 111/811
      Troisième session (5 mai/5 novembre 1836).Discours d'ouverture.Adresse votée par le Conseil.Lettres d'envoi des procès-verbaux.Discours de clôture.
    - Quatrième session, 1837; REU 111; REU 111/812
      Quatrième session (24 avril 1837 - dissolution le 8 mai 1837).Discours d'ouverture.Adresse du conseil colonial.Dissolution du conseil colonial.
    - 1re Législation, 1834/1836; REU CORR 58 à 60
      - 1re session, 1834; REU CORR 58
      - 2e session, 1835; REU CORR 59
      - 3e session, 1836; REU CORR 60
    - 2e Législation, 1837/1840; REU CORR 61
      1re, 2e, 3e et 4e session.
    - 3e Législation, 1841; REU CORR 62
      Session.
    - 4e Législation, 1842/1846; REU CORR 63
      1re, 2e, 3e, 4e session 1842/1845.5e Législation: 1re, 2e, 3e, 4e session 1846.
    - 6e Législation, 1847/1848; REU CORR 64
      1re, 2e session.
- Affaires diplomatiques, REU 3, 72, 80 à 81, 83, 86, 119, 146, 353, 383, 421, 438, 450, 452, 462 à 463, 528
  - Madagascar, 1817/1889; REU 72, 80, 83, 353, 438, 462
    Madagascar
    - Rétrocessions, nouvelles occupations de l'île, 1817/1821; REU 462; REU 462/5269
      Difficultés opposées par Farguhar à la rétrocession des établissements français de Madagascar, état politique de l'île, désignation des agents à y envoyer (Roux) (lettre du gouverneur du 17 novembre 1817). Lettres du ministre de la Marine à celui des Affaires étrangères, 12 mars et 30 septembre 1818.Décision du 31 décembre 1819 approuvant les dispositions prises par le gouverneur pour l'occupation de Sainte-Marie et de Tintingue, pour la reprise de possession de Fort Dauphin et l'exploration de la côte sud de Madagascar (cf. lettre du gouverneur des 4 et 9 juin 1819 et les instructions annexes).Envoi du procès-verbal de prise de possession de Sainte-Luce le 11 novembre 1819 (1er janvier 1820).Rapport du gouverneur Freycinet sur l'état actuel des relations extérieures de Bourbon dont celles avec Madagascar (31 août 1821).
    - 26 juin 1822, REU 72; REU 72/474
      Lettres du cabinet particulier de Freycinet analysant la correspondance reçue de Roux, commandant particulier à Madagascar.
    - 1822, REU 72; REU 72/475
      Envoi de mémoire rédigé par la Commission de Santé de Madagascar (octobre-novembre 1822).
    - Sainte-Marie de Madagascar, 1823; REU 462; REU 462/5270
      Situation de l'établissement de Sainte-Marie du 2 juillet 1823: deux rapports du gouverneur sur l'administration et la politique. PJ: copie d'une lettre au chef Raforlah d'Entienne commandant des Ovas (15 janvier 1823).Lettres du gouverneur au sujet des prétentions de Radama sur Madagascar. PJ: correspondance et proclamation de Radama (septembre 1823) (20 octobre et 29 novembre 1823).Situation de l'établissement de Sainte-Marie au 1er décembre 1823 deux rapports du gouverneur sur l'administration et la politique (22 décembre 1823). PJ: états de situation et mutations des salariés de Sainte-Marie (3e trimestre) des troupes des noires engagés, des état-majors et équipages les bâtiments armés (1er octobre 1823).
    - Expédition de Tintingue (Madagascar), 1829/1830; REU 80; REU 80/532
      Mémoire sur Tintingue lu à la Commission d'exploration dans sa séance du 2 août 1829, suivi des mesures à prendre pour conserver la santé des équipages et la salubrité des vaisseaux dans les pays chauds, par Busseuil.Règlement sanitaire pour l'expédition de Madagascar du capitaine de vaisseau Gourbeyre (27 mai 1829).Règlement sanitaire pour l'établissement de Tintingue par le Dr Busseuil (23 septembre 1829).Compte-rendu par le Dr Busseuil de l'expédition de Tintingue (1829-1830).
    - 1831, REU 83; REU 83/544
      Deux lettres du gouverneur sur l'évacuation de Tintingue à Madagascar.
    - Nossi Be et Madagascar, 1843/1844; REU 438; REU 438/4858
      Instructions générales sur le gouvernement, l'administration et l'installation de l'établissement de Nossi Be, 12 mai 1843.Délibération du conseil privé sur les dépenses occasionnées par le séjour à Bourbon du Prince Tsimiarou de Nossi Be, 31 mai 1843.Dépêche ministérielle au sujet des rapports de service entre le gouverneur de Bourbon, le commandant supérieur de Nossi Be et le commandant de la station de Bourbon et de Madagascar, 10 juin 1844.Extrait des instructions générales sur le service de la station de Bourbon et de Madagascar, 17 juin 1844.
    - Réclamation d'un négociant, 1881/1889; REU 353; REU 353/2530
      Réclamation du négociant Lakermance, dont le comptoir installé à Salar a été pillé par Refiaille, roi des Mahfals le 8 juin 1881.Correspondance à ce sujet entre le ministre des Colonies, celui des Affaires étrangères et le gouverneur de la Réunion.
  - Maurice, 1815/1901; REU 3, 81, 146, 421, 438, 450, 452, 463
    Maurice
    - Guerre avec l'Angleterre, 6 au 15 octobre 1815; REU 421; REU 421/4220
      Opinion du chef ordonnateur Marchand sur les séances du Conseil des notables réuni au gouvernement du 6 au 15 octobre 1815, sous la présidence de Bouvet pour examiner les propositions anglaises du gouvernement de Maurice (l'Angleterre venant de déclarer la guerre à la France).
    - Gouverneur, 1816; REU 146; REU 146/1234
      Proclamation du gouverneur de l'Ile Maurice R.F. Farqumar, 1er octobre 1816 (extrait de la Gazette extraordinaire de Madras du lundi 9 décembre 1816).
    - Traité franco-anglais, 1816/1818; REU 463; REU 463/5278
      Négociations relatives à l'ouverture de relations commerciales entre Bourbon et Maurice et la rétrocession par l'Angleterre des établissements français à Madagascar.Début des tractations en juin 1816: copies de correspondance des proclamations, extraits de presse, correspondance entre les ministres sur les négociations en cours avec le gouvernement anglais. Négociations poursuivies à Londres par le commissaire général ordonnateur Desbassayns de Richemont, et modifications apportées par les Anglais au projet de convention 1817. Ordonnance royale du 19 décembre 1817 et convention franco-britannique des 10 et 24 juillet 1818.
    - Traité franco-anglais, 1819/1825; REU 463; REU 463/5279
      Difficultés survenues dans l'application de la convention franco-britannique des 10 et 24 juillet 1818 sur les relations commerciales entre Bourbon et Maurice. Extraits de presse, de correspondance, note. Procès-verbal du conseil de gouvernement relatif à l'ouverture du port de Maurice (8 septembre 1820) et la réciprocité des droits entre Maurice et Bourbon (6 décembre 1820); instructions ministérielles, 1819-1821.Lettre du gouverneur de Bourbon faisant connaître les nouvelles prétentions du gouverneur de Maurice au sujet des relations commerciales avec Bourbon (p. j., 1824).Autres pièces et notes sur le même sujet (novembre 1824-septembre 1825).
    - Extradition, 1819/1820; REU 3; REU 3/28
      Refus d'extrader à l'Ile Maurice le citoyen anglais Sausse, auteur d'un mémoire sur Zanzibar, en l'absence de convention franco-anglaise pour l'extradition réciproque (10 juillet 1819).Approbation de cette conduite à Paris (février 1820).
    - Protestations, 1830/1831; REU 81; REU 81/541
      Adresse des Mauritiens au roi Georges IV à la suite d'une ordonnance sur les esclaves (février 1830).Protestation des Mauritiens, 14 janvier 1831.Protestation des habitants du quartier du Grand Port en réponse à une circulaire sur les registres de punition, 5 avril 1831.Copies conformes du capitaine de vaisseau en retraite Mahe.
    - Commerce, 1848/1849; REU 450; REU 450/4985
      Rapports entre Maurice et la Réunion. Délibération du Conseil privé sur une demande de remise de droits de douane sur des grains provenant de Maurice, 14 juin 1848.Demandes de renseignements formée par Williams soi-disant au nom de la chambre de commerce de Nantes, sur les rapports des navires de Maurice avec la Réunion, janvier 1849. Réponse du ministère sur le régime commercial de la Réunion, 17 janvier 1849. Instructions ministérielles au commissaire général à la Réunion sur les principes différents applicables aux rapports directs et aux rapports indirects de navires de Maurice avec la Réunion, et demande de renseignements, 15 février 1849. Réponse de Sarda-Garriga du 20 juin 1849.
    - Offre d'envoi de troupes, septembre 1857/janvier 1858; REU 452; REU 452/5028
      Propositions portées au gouverneur de Maurice par le lieutenant de vaisseau Bridet de mettre à sa disposition des troupes de la Réunion, au cas où la révolte qui vient d'éclater en Inde se propagerait à la Réunion, 10 octobre 1857.PJ: copie de la lettre d'Hubert Delisle, gouverneur de la Réunion et de la réponse également confidentielle de Charles Hay, gouverneur de Maurice, septembre 1857.Dépêche ministérielle: observations sur l'offre faite par le gouverneur de la Réunion d'envoyer des troupes à Maurice, 4 décembre 1857.Transmission des remerciements de Lord Cowley, ambassadeur de Grande-Bretagne à Paris pour l'offre du gouverneur de la Réunion, janvier 1858.
    - Relations avec le gouverneur, 1878/1880; REU 438; REU 438/4831
      Séjour à la Réunion du gouverneur de Maurice, Sir Arthur Phayre, 1878.Concours prêté au gouverneur de la Réunion par Laplace, consul de France à Maurice, 1879.Visite du gouverneur de Maurice et de l'amiral Gore Jones, commandant en chef de la station de la mer des Indes, 1880.
    - Correspondance, janvier/avril 1901; REU 438; REU 438/4847
      Copie de la correspondance échangée :1°) Entre le gouverneur de l'Ile Maurice et le gouverneur de la Réunion à l'occasion de sa prise de possession du gouvernement (Paul Samary).2°) Entre le consul d'Angleterre, l'ancien et l'actuel gouverneur de la Réunion à l'occasion de la mort de la reine Victoria.
  - Grande-Bretagne, 1826/1917; REU 119, 353, 438, 450, 528
    Royaume-Uni